臺灣桃園地方法院刑事判決
                                  110年度審原交訴字第8號
公  訴  人  臺灣桃園地方檢察署檢察官
被      告  溫偉傑



            葉惠美


上  1   人                    
選任辯護人  彭以樂律師（法扶律師）
上列被告因過失致死案件，經檢察官提起公訴（110年度偵字第3
588號），被告於本院準備程序中，就被訴事實均為有罪之陳述
，經本院告知簡式審判程序意旨，並聽取當事人及辯護人之意見
後，本院合議庭裁定改由受命法官獨任依簡式審判程序審理，判
決如下：
    主  文
溫偉傑汽車駕駛人，無駕駛執照駕車，因而犯過失致人於死罪，
處有期徒刑伍月，如易科罰金，以新臺幣壹仟元折算壹日。緩刑
貳年。
葉惠美犯過失致人於死罪，處有期徒刑肆月，如易科罰金，以新
臺幣壹仟元折算壹日。 
    事實及理由
一、本件犯罪事實及證據，除起訴書犯罪事實欄一第15行「仍於
    當日17時許因心肺衰竭死亡」更正為「仍於當日中午12時57
    分許因心肺衰竭死亡」，暨於證據部分補充「被害人王峻丞
    之死亡證明書1紙」、「被告溫偉傑、葉惠美於本院準備程
    序及審理中之自白」、「告訴人王坤鎮於警詢、偵訊、本院
    準備程序及審理時之陳述」、「被害人家屬陳玉鴦於本院準
    備程序及審理時之陳述」外，其餘均引用如附件檢察官起訴
    書之記載。
二、論罪科刑：
　㈠按刑法總則之加重，係概括性之規定，所有罪名均一體適用
    ；刑法分則之加重，係就犯罪類型變更之個別犯罪行為予以
    加重，成為另一獨立之罪名；道路交通管理處罰條例第86條
    第1項關於汽車（包含機車）駕駛人，無駕駛執照駕車、酒
    醉駕車、吸食毒品或迷幻藥駕車、行駛人行道或行經行人穿
    越道不依規定讓行人優先通行，因而致人受傷或死亡，依法
    應負刑事責任者，加重其刑至二分之一之規定，係就刑法第
    276條第1項之過失致人於死罪、同條第2項之業務過失致人
    於死罪，同法第284條第1項之過失傷害及致重傷罪、同條第
    2項之業務過失傷害及致重傷罪等基本犯罪類型，對於加害
    人為汽車駕駛人，於駕駛汽車時有特定行為，或於行駛人行
    道、行經行人穿越道等特定地點，不依規定讓行人優先通行
    ，因而致人受傷或死亡之特殊行為要件予以加重處罰，已就
    上述刑法第276條第1項、第2項，同法第284條第1項、第2項
    各罪犯罪類型變更之個別犯罪行為予以加重，而成另一獨立
    之罪名，自屬刑法分則加重之性質（最高法院99年度台非字
    第198號判決意旨參照）。查被告溫偉傑於本件案發時，其
    機車駕駛執照係處於遭吊銷之狀態，業據被告溫偉傑於警詢
    、偵訊及本院準備程序時所是認（詳臺灣桃園地方檢察署10
    9年度相字第1406號卷〈下稱相字卷〉第21頁、臺灣桃園地方
    檢察署110年度偵字第3588號卷〈下稱3588號偵卷〉 第53頁、
    本院卷第90頁），並有桃園市政府車輛行車事故鑑定會桃市
    鑑0000000案鑑定書1份在卷可佐（詳相字卷第131頁反面）
    ，故被告溫偉傑於行為時並未有駕駛執照，核屬「無照駕駛
    」無訛。
　㈡是核被告葉惠美所為，係犯刑法第276條之過失致人於死罪；
    而被告溫偉傑所為，則係犯道路交通管理處罰條例第86條第
    1項、刑法第276條之無駕駛執照駕車過失致人於死罪，並應
    依道路交通管理處罰條例第86條第1項規定加重其刑；起訴
    書漏未引用道路交通管理處罰條例第86條第1項規定，容有
    未洽，惟基本社會事實同一，且經本院當庭告知被告溫偉傑
    此部分罪名（詳本院卷第90頁），無礙其防禦權之行使，爰
    依刑事訴訟法第300條規定，變更起訴法條，併此敘明。
  ㈢被告溫偉傑、葉惠美二人於肇事後，均留在現場等候，並於
    到場處理之警員知悉何人為肇事者前，當場向警員承認係肇
    事者，且嗣後均接受裁判，有桃園市政府警察局平鎮分局平
    鎮交通分隊道路交通事故肇事人自首情形紀錄表各1紙附卷
    可參（詳相字卷第57、59頁），是被告二人皆合乎自首之要
    件，爰均依刑法第62條前段規定各減輕其刑，並就被告溫偉
    傑部分先加後減之。
  ㈣爰審酌被告溫偉傑無照騎乘機車上路，且未注意車前狀況輾
    壓路面上砂石致控車失當倒地；而被告葉惠美駕駛自用小客
    車行經未劃分向標線路段時，未靠右而左偏行駛，二人均疏
    於注意遵守交通規則，肇致本件交通事故發生，更令被害人
    王峻丞枉送寶貴生命，致告訴人王坤鎮及被害人家屬陳玉鴦
    受有無法彌補之傷痛，渠二人所為皆屬不當，應予懲處；惟
    念被告二人均自始坦承犯行，犯後態度尚佳；兼衡被告溫偉
    傑就本件車禍之發生為次要肇事原因、被告葉惠美為主要肇
    事原因，又被害人王峻丞為被告溫偉傑後座附載之乘客且與
    被告溫偉傑感情良好、親如兄弟等情；並考量告訴人王坤鎮
    、被害人家屬陳玉鴦、告訴代理人徐建弘律師均表示同意給
    予被告溫偉傑緩刑、被告葉惠美6個月以下有期徒刑而得易
    科罰金之機會之量刑意見（詳本院卷第129頁至130頁）；暨
    斟酌被告溫偉傑自陳學歷為高職程度，需要扶養奶奶、剛滿
    1歲的兒子，被告葉惠美自陳學歷為國小畢業，擔任作業員
    ，月薪不多，需要扶養90歲的母親等一切情狀，分別量處如
    主文所示之刑，並均諭知易科罰金之折算標準，以示懲儆。
　㈣末查，被告溫偉傑前未曾因故意犯罪受有期徒刑以上刑之宣
    告，有臺灣高等法院被告前案紀錄表1份在卷可按，本院審
    酌被告溫偉傑係因一時疏未注意交通安全，致罹刑章，且犯
    後坦承犯行，頗有悔意，而告訴人王坤鎮、被害人家屬陳玉
    鴦、告訴代理人徐健弘律師均表示願意給予被告溫偉傑緩刑
    之機會，業如上述，是信其經此偵、審程序，應更加注意行
    車安全，而無再犯之虞，故本院認對其所宣告之刑以暫不執
    行為適當，爰就被告溫偉傑部分，併諭知緩刑2年，以啟自
    新。
據上論斷，應依刑事訴訟法第273條之1第1項、第299條第1項段
、第300條、第310條之2、第454條第2項，判決如主文。
本案經檢察官劉倍提起公訴，檢察官林欣怡到庭執行職務。
中　　華　　民　　國　　111 　年　　2 　　月　　18　　日
                  刑事審查庭  法  官  林慈雁
以上正本證明與原本無異。
如不服本判決應於收受判決後20日內向本院提出上訴書狀，並應
敘述具體理由。其未敘述上訴理由者，應於上訴期間屆滿後20日
內向本院補提理由書（均須按他造當事人之人數附繕本）「切勿
逕送上級法院」。
                              書記官  吳秉翰
中　　華　　民　　國　　111 　年　　2 　　月　　21　　日
附錄本判決論罪法條全文：   
刑法第276條
因過失致人於死者，處5年以下有期徒刑、拘役或50萬元以下罰
金。

道路交通管理處罰條例第86條
汽車駕駛人，無駕駛執照駕車、酒醉駕車、吸食毒品或迷幻藥駕
車、行駛人行道或行經行人穿越道不依規定讓行人優先通行，因
而致人受傷或死亡，依法應負刑事責任者，加重其刑至二分之一
。
汽車駕駛人，在快車道依規定駕車行駛，因行人或慢車不依規定
，擅自進入快車道，而致人受傷或死亡，依法應負刑事責任者，
減輕其刑。

附件：
臺灣桃園地方檢察署檢察官起訴書
                                     110年度偵字第3588號
　　被　　　告　溫偉傑　男　24歲（民國00年0月00日生）
　　　　　　　　　　　　住桃園市○鎮區○○路○○段000巷
                          00弄0號
　　　　　　　　　　　　國民身分證統一編號：Z000000000號
　　　　　　　　葉惠美　女　56歲（民國00年00月00日生）
　　　　　　　　　　　　住桃園市○○區○○路000巷00號2樓
                          之1
　　　　　　　　　　　　國民身分證統一編號：Z000000000號
　　上  1   人
    選任辯護人　彭以樂律師
上列被告等因過失致死案件，業經偵查終結，認應提起公訴，茲
將犯罪事實及證據並所犯法條分敘如下：
        犯罪事實
一、溫偉傑明知其機車駕駛執照業經吊銷，不得騎乘機車；仍於
    民國109年8月26日7時30分許，騎乘車牌號碼000-000號普通
    重型機車（下稱A車）搭載王峻丞，沿桃園市平鎮區工業南
    路由自由街往埔心方向行駛，於行經平鎮區工業南路219之1
    號前時，本應注意車前狀況，並隨時採取必要之安全措施，
    以避免發生危險，而依當時天候晴、日間自然光線、柏油路
    面乾燥無缺陷、無障礙物、視距良好，客觀上並無不能注意
    之情事，竟疏未注意車前狀況而輾壓路面砂石（道路主管機
    關權責人員涉嫌過失致死部分，另簽分偵辦）致車身失控左
    偏；適葉惠美駕駛車牌號碼000-0000號自用小客車（下稱B
    車）沿該路對向直行駛至，明知該路段未劃分向線，應靠右
    行駛，竟未靠右左偏行駛；A車車身霎時左傾，撞擊B車左前
    保險桿，A車人車倒地，王峻丞當場遭撞擊彈飛，受有硬腦
    膜下出血之傷害，經緊急送往桃園市龍潭區國軍桃園總醫院
    急救，仍於當日17時許因心肺衰竭死亡。溫偉傑、葉惠美則
    於有偵查犯罪職權之公務員發覺犯罪前，向前往現場處理之
    警員林佑穎坦認為肇事人而自首。
二、案經王峻丞父親王坤鎮訴由桃園市政府警察局平鎮分局報告
    暨本署檢察官簽分偵辦。
　　　　證據並所犯法條
一、證據清單及待證事實：
編號 證據名稱 待證事實 1 被告溫偉傑於警詢及偵查中之供述 1、證明被告溫偉傑有於上開時、地騎乘A車，與被告葉惠美所駕駛B車發生車禍，致被害人王峻丞死亡之事實。 2、證明被告溫偉傑無照駕駛之事實。 2 被告葉惠美於警詢及偵查中之供述 證明被告葉惠美有於上開時、地駕駛B車，與被告溫偉傑所騎乘A車發生車禍，致被害人王峻丞死亡之事實。 3 1、道路交通事故現場圖、道路交通事故調查報告表(一)(二)、現場暨車損照片14張、監視器畫面截圖4張 2、桃園市政府車輛行車事故鑑定會109年11月19日桃交鑑字第1090007016號函暨函附桃市鑑0000000案鑑定意見書 1、證明A車車頭嚴重毀損、零件碎落一地；B車左前車頭燈下方保險桿嚴重毀損、左前車輪輪拱移位、扭曲變形之事實。 2、證明被告溫偉傑無照（吊銷）駕駛普通重型機車行經未劃分向標線路段，未充分注意車前狀況輾壓路面上砂石致控車失控倒地，為肇事次因之事實。 3、證明被告葉惠美駕駛自用小客車行經未劃分向標線路段，未靠右左偏行駛，為肇事主因之事實。 4 本署相驗屍體證明書（甲字第000000000號）、本署檢驗報告書、桃園市政府警察局平鎮分局109年9月2日平警分刑字第1090028562號函暨所附相驗照片21張 證明被害人王峻丞係因車禍（機車乘客與自小客車）受有受有頭部鈍創致外傷性顱內出血死亡之事實。 
二、按汽車駕駛人，有下列情形之一者，處新臺幣六千元以上一
    萬二千元以下罰鍰，並當場禁止其駕駛：四、駕駛執照業經
    吊銷、註銷仍駕駛小型車或機車；道路交通管理處罰條例第
    21條第1項第4款定有明文。次按駕駛人應注意車前狀況，並
    隨時採取必要之安全措施；再按汽車除行駛於單行道或指定
    行駛於左側車道外，在未劃分向線或分向限制線之道路，應
    靠右行駛；分別為道路交通安全規則第94條第3項、第95條
    第1項前段所明定。是被告溫偉傑、葉惠美駕車自應注意上
    述道路交通安全規定，且肇事當時，被告2人顯無不能注意
    之情事，被告溫偉傑竟無照駕駛、復疏未注意車前狀況，被
    告葉惠美行經未劃分向線路段，則未靠右左偏行駛，致發生
    本案車禍，被告2人有過失甚明。是被告2人過失駕駛行為與
    被害人之死亡結果間，具有相當因果關係。綜上所述，被告
    2人犯嫌堪予認定。
三、核被告溫偉傑、葉惠美所為，均係犯刑法第276條之過失致
    死罪嫌。又被告溫偉傑、葉惠美於肇事後停留在現場，於據
    報前往現場之警員尚未查知何人為駕車肇事之人前，即向在
    場之警員自承駕車肇事，並接受裁判等情，有桃園市政府警
    察局平鎮分局平鎮交通隊道路交通事故肇事人自首情形紀錄
    表2紙在卷可稽，請審酌依刑法第62條前段規定減輕其刑。
四、依刑事訴訟法第251條第1項提起公訴。
　  此　致
臺灣桃園地方法院
中　　華　　民　　國　  110 　年　　5 　　月　　15　　日
　　　　　　　　　　　　　　　檢　察　官  劉  倍
本件證明與原本無異
中　　華　　民　　國　  110   年　  6     月　　 7    日
                              書  記  官  林  耘 
附錄所犯法條全文：
中華民國刑法第276條（過失致死罪）
因過失致人於死者，處5年以下有期徒刑、拘役或50萬元以下罰
金。